臺灣高等法院民事判決
110年度上易字第433號
上訴人即附
帶被上訴人  李姿璇  
被上訴人即  
附帶上訴人  余泓諺  
上列當事人間債務人異議之訴事件，上訴人對於中華民國110年1
月15日臺灣桃園地方法院109年度訴字第2051號第一審判決提起
上訴，被上訴人提起附帶上訴，本院於110年10月19日言詞辯論
終結，判決如下：
    主      文
上訴駁回。
原判決關於駁回被上訴人即附帶上訴人余泓諺超過新臺幣肆拾肆
萬元至肆拾伍萬元撤銷強制執行程序部分，暨訴訟費用之裁判均
廢棄。
上開廢棄部分，原法院一Ｏ九年度司執字第五七Ｏ六Ｏ號損害賠 償
強制執行事件所為之強制執行程序，於超過肆拾肆萬元至肆拾伍
萬元部分應予撤銷。
其餘附帶上訴駁回。
第一、二審(含附帶上訴)訴訟費用，由上訴人即附帶被上訴人李
姿璇負擔百分之二十七，餘由被上訴人即附帶上訴人余泓諺負擔
。
    事實及理由
一、被上訴人即附帶上訴人余泓諺(下稱余泓諺)主張：兩造於民
    國(下同)108年10月21日於原法院成立訴訟上和解，約定伊
    應給付上訴人即附帶被上訴人李姿璇(下稱李姿璇)新臺幣(
    下同)58萬元。給付方法為：伊自108年11月10日起按月於每
    月10日前給付李姿璇1萬元，至全部債務清償完畢為止，如
    有1期不履行，視為全部到期，並應給付李姿璇懲罰性違約
    金10萬元（下稱系爭和解）。伊自108年11月10日起至110年
    10月10日止，除於109年1月間未按期給付，遲至同年月11日
    始匯款外，其餘期日均按系爭和解履行，迄今總計匯款24萬
    元予李姿璇。依系爭和解約定，伊遲誤1期未履行雖應視為
    全部到期，但伊僅於109年1月11日遲誤1日，並未對李姿璇
    造成任何損害，系爭和解約定伊應給付懲罰性違約金10萬元
    顯屬過高，且伊已一部履行，自得依民法第251條規定請求
    免除懲罰性違約金，則伊僅應再給付李姿璇34萬元。惟李姿
    璇卻於109年7月3日持系爭和解為執行名義，請求原法院執
    行處(下稱執行法院)對伊財產於60萬元內為強制執行(案列1
    09年度司執字第57060號，下稱系爭執行程序)，係屬權利濫
    用等語，爰依強制執行法第14條第1項規定提起債務人異議
    之訴，求為判命系爭執行程序於超過34萬元部分，應予撤銷
    之判決(未繫屬本院部分者，不予贅述)。
二、李姿璇則以：余泓諺於109年1月10日未依系爭和解履行，依
    系爭和解約定自應視為全部到期，並給付伊10萬元之懲罰性
    違約金。又伊於系爭和解時已有讓步，系爭和解約定余泓諺
    未按期履行時應給付伊10萬元之懲罰性違約金，並無過高之
    情事，且伊係依系爭和解內容聲請強制執行，余泓諺自不得
    依民法第251條第1項規定請求酌減等語，資為抗辯。
三、原審判決系爭執行程序於超過45萬元部分應予撤銷，駁回余
    泓諺其餘之訴(原審駁回余泓諺請求撤銷系爭執行程序未滿3
    4萬元部分，未據其聲明不服，已告確定)。李姿璇就其敗訴
    部分不服提起上訴，聲明：㈠原判決關於撤銷超過45萬元強
    制執行程序部分廢棄。㈡上開廢棄部分，余泓諺在第一審之
    訴駁回。余泓諺則答辯聲明：上訴駁回。另就其敗訴部分提
    起一部附帶上訴，聲明：㈠原判決關於駁回余泓諺超過34萬
    至45萬元撤銷系爭執行程序部分廢棄。㈡上開廢棄部分，系
    爭執行程序於超過34萬至45萬元部分應予撤銷。李姿璇則答
    辯聲明：附帶上訴駁回。
四、兩造不爭執事項（見本院卷第58至59頁）：
  ㈠兩造於108年10月21日在原法院成立系爭和解，有系爭和解筆
    錄足憑(見原審卷第49頁)。
　㈡余泓諺於109年1月10日未依系爭和解約定給付李姿璇1萬元，
    遲至同年月11日才匯款1萬元予李姿璇，因該日為星期六，
    故李姿璇於同年月13日星期一始受領前開匯款，有兩造存摺
    內頁影本可稽(見原審卷第39、52頁)。
　㈢余泓諺已依系爭和解約定，於原審109年12月8日言詞辯論終
    結前總計給付14萬元，於本院110年8月20日準備程序終結前
    總計給付22萬元予李姿璇(見本院卷第58頁)。
　㈣李姿璇於109年7月3日聲請對余泓諺之財產在60萬元之金額內
    為強制執行，有民事聲請強制執行狀可稽（見原審卷第47頁
    ）。
五、本院判斷：
    余泓諺主張：伊雖未依系爭和解約定於109年1月10日匯款1
    萬元予李姿璇，應視為全部到期，但伊僅遲延1日匯款，其
    餘期日均依約履行，並未對李姿璇造成損害，系爭和解約定
    之懲罰性違約金過高，且伊已一部履行，自得依民法第251
    條第1項規定請求免除懲罰性違約金，故伊僅須再給付李姿
    璇34萬元。惟李姿璇卻聲請執行法院對伊財產於60萬元範圍
    內為強制執行，顯屬權利濫用，伊自得依強制執行法第14條
    第1項規定，提起債務人異議之訴，請求撤銷系爭執行程序
    超過34萬元部分等語。惟為李姿璇所否認，並以前詞置辯。
    經查：
  ㈠李姿璇依系爭和解得請求強制執行之本金部分：
  ⒈余泓諺依系爭和解約定應於109年1月10日前給付李姿璇1萬元
    ，惟卻遲至同年月11日始匯款，已違反系爭和解約定，應視
    為全部到期等情，已據兩造所不爭執（見兩造不爭執事項㈠
    、㈡），則李姿璇自得請求余泓諺一次給付。
  ⒉余泓諺主張其自108年11月起至110年10月止，已依系爭和解
    約定給付李姿璇24萬元等情，核與李姿璇自認余泓諺於本院
    110年8月20日準備程序終結前已匯款22萬元（加上9月、10
    月為24萬元）等語相符(見本院卷第58頁)，並提出存摺影本
    為證(見原審卷第39至43、52頁，本院卷第105至111頁)，堪
    予採信。李姿璇雖抗辯無法確認余泓諺於本院110年8月20日
    準備程序終結後，是否有再匯款云云，惟查余泓諺主張其於
    110年9月10日、同年10月8日各匯款1萬元至李姿璇所提供之
    「0000000000」帳戶，與此前其匯款帳戶相同等情，有存摺
    影本足憑(見本院卷第105至111頁)，堪信為真。李姿璇抗辯
    其無法確認余泓諺於上開期日總計匯款2萬元云云，尚難憑
    採。據此計算，扣除余泓諺已給付部分，李姿璇依系爭和解
    得請求余泓諺給付之本金為34萬元（計算式：580,000－240,
    000＝340,000)。
  ㈡李姿璇依系爭和解得請求強制執行之懲罰性違約金部分：
  ⒈按和解成立者，與確定判決有同一之效力，民事訴訟法第380
    條第1項定有明文，故訴訟上和解與確定判決具有形式確定
    力，法院受其拘束，亦具有實質確定力即既判力，使當事人
    與法院同受拘束，除和解當事人依同條第2項規定，以和解
    有無效或得撤銷之事由，提起確認和解無效或撤銷和解之訴
    獲勝訴判決外，不得為相反之主張或相異之判斷。
  ⒉查系爭和解約定余泓諺如有1期不履行，視為全部到期，並應
    給付李姿璇懲罰性違約金10萬元，有系爭和解足憑(見原審
    卷第49頁)，余泓諺自認其於109年1月10日未依系爭和解履
    行(見兩造不爭執事項㈡)，則李姿璇自得依系爭和解之約定
    請求余泓諺給付懲罰性違約金10萬元。
  ⒊余泓諺雖主張其已一部履行，且系爭和解約定之違約金過高
    ，其得依民法第251條第1項規定請求免除違約金云云。惟查
    ，系爭和解係訴訟上和解，與確定判決有同一之效力，除兩
    造依民事訴訟法第380條第2項規定，以系爭和解有無效或得
    撤銷之事由，提起確認系爭和解無效或撤銷系爭和解，獲勝
    訴判決外，法院自應受其拘束，不得為相反之主張或相異之
    判斷。則余泓諺請求依民法第251條第1項規定，免除其懲罰
    性違約金云云，洵無可取。
  ⒋余泓諺雖另主張其僅遲誤1期履行，李姿璇未受有任何損害，
    則李姿璇持系爭和解聲請對伊財產為強制執行，係屬權利濫
    用云云。惟查，李姿璇因余泓諺未依系爭和解約定之內容履
    行，執系爭和解為執行名義，聲請強制執行余泓諺之財產，
    乃權利之正當行使，並未違反公共利益，亦非以損害余泓諺
    為主要目的，並無權利濫用之情事。則余泓諺上開所辯，顯
    不足採。
　㈢余泓諺請求撤銷系爭執行程序逾34萬元部分：
  ⒈按執行名義成立後，如有消滅或妨礙債權人請求之事由發生
    ，債務人得於強制執行程序終結前，向執行法院對債權人提
    起異議之訴。如以裁判為執行名義時，其為異議原因之事實
    發生在前訴訟言詞辯論終結後者，亦得主張之，強制執行法
    第14條第1項定有明文。所謂「消滅債權人請求之事由」，
    例如清償、提存、抵銷、免除、混同、債權讓與、債務承擔
    、更改、消滅時效完成、解除條件成就、契約解除或撤銷、
    另訂和解契約，或其他類此之情形（最高法院98年度台上字
    第1899號民事判決意旨參照）。
  ⒉查李姿璇依系爭和解得請求余泓諺給付之本金與懲罰性違約
    金，依序為34萬元、10萬元，總計為44萬元，業經本院認定
    如前，超過44萬元部分，系爭和解約定之給付已因清償而消
    滅。惟李姿璇仍持系爭和解為執行名義請求在60萬元內強制
    執行余泓諺之財產，則余泓諺依強制執行法第14條第1項規
    定提起債務人異議之訴，請求撤銷系爭執行程序超過44萬元
    部分，自屬有據，逾此之請求，則無理由。
六、綜上所述，余泓諺依強制執行法第14條第1項規定提起債務
    人異議之訴，請求撤銷系爭執行程序超過44萬元部分，為有
    理由，應予准許，逾此部分之請求，為無理由，應予駁回。
    原審就上開應准許部分，判命撤銷系爭執行程序超過45萬元
    部分，核無不當，李姿璇上訴論旨指摘原判決此部分不當，
    求予廢棄改判，為無理由，應駁回其上訴。又余泓諺提起附
    帶上訴，請求撤銷系爭程序超過34萬元至45萬元部分，於超
    過44萬元至45萬元部分，為有理由，應予准許，自應由本院
    將原判決此部分廢棄改判如主文第3項所示，逾此部分所為
    請求(即超過34萬元至44萬元)部分，則無理由，不應准許，
    此部分之附帶上訴應予駁回。
七、本件事證已臻明確，兩造其餘之攻擊或防禦方法及所用之證
    據，經本院斟酌後，認為均不足以影響本判決之結果，爰不
    逐一論列，附此敘明。
八、據上論結，本件李姿璇之上訴為無理由，余泓諺之附帶上訴
    為一部有理由、一部無理由，依民事訴訟法第450條、第449
    條第1項、第79條，判決如主文。
中　　華　　民　　國　　110 　年　　11　　月　　9 　　日
                  民事第十庭    
                      審判長法  官  黃嘉烈
                            法  官  高明德
                            法  官  何君豪
正本係照原本作成。
不得上訴。
中　　華　　民　　國　　110 　年　　11　　月　　10　　日

  　　　　　　　　　　　　　書記官  陳奕伃